【裁判字號】    89,易,4341
【裁判日期】    900118
【裁判案由】    誣告
【裁判全文】
臺灣板橋地方法院刑事判決                        八十九年度易字第四三四一號
    公  訴  人  臺灣板橋地方法院檢察署檢察官
    被      告  甲○○
右列被告因誣告案件，經檢察官提起公訴（八十九年度偵字第九二五八號），本院判
決如左：
    主    文
甲○○無罪。
    理    由
一、公訴意旨略以：被告甲○○明知其所持有之發票人為連鴻企業社（發票公司負責
    人為林鴻明），付款人為華南商業銀行三峽分行，票載日期為民國八十九年十二
    月三十日，號碼ＳＢ0000000號，金額為新台幣（下同）十二萬元之支票
    一紙，經其於八十八年十月中旬出借予乙○○使用，並非遺失，竟因支票屆期而
    乙○○無法給付票款，即謊報上開支票已於八十九年十二月二十三日在台北縣三
    峽鎮之世外桃源ＫＴＶ遺失，而於同年月三十日向華南商業銀行三峽分行申報掛
    失止付，同時填具致警察局之遺失票據申報書，以書面未指定犯人而轉請警察機
    關偵辦他人侵占遺失物之罪責，因認被告涉有未指定犯人誣告罪嫌云云。
二、本件公訴人認被告涉有右揭犯罪，無非係以該犯罪事實，業據證人即系爭支票提
    示人頂鼎珠寶公司會計施麗華、業務員詹欽澤（起訴書誤載為詹欽偉）、及陳稱
    向被告甲○○借用該支票向詹欽澤償付貨款之乙○○結證綦詳，並有該系爭支票
    、票據掛失止付通知書與遺失票據申報書在卷可資佐證。參以證人施麗華供稱其
    於八十八年十月十五日即取得系爭支票，而被告竟誆稱於八十八年十一月底始遺
    失支票，所辯顯不足採等情為其主要論據。訊據被告甲○○固不否認於右揭時、
    地向該管公務員申報支票遺失並請求偵辦不特定人侵占遺失之支票之事實，惟堅
    決否認有何誣告犯行，辯稱：伊並未將支票借予乙○○，伊是支票快到期的前幾
    天發現支票遺失了，才趕緊偕同發票人林鴻明至華南銀行掛失止付等語。
三、按犯罪事實應依證據認定之，無證據不得推定其犯罪事實；又不能證明被告犯罪
    者，應諭知無罪之判決，刑事訴訟法第一百五十四條、第三百零一條第一項分別
    定有明文；且認定不利於被告之事實須依積極證據，苟積極證據不足為不利於被
    告事實之認定時，即應為有利於被告之認定（最高法院三十年台上字第八一六號
    判例參照）。次按誣告罪之成立以意圖他人受刑事處分或懲戒處分，而為虛偽之
    告訴告發報告者為要件，所謂虛偽係指明知無此事實故意捏造者而言，若告訴人
    誤認有此事實或以為有此嫌疑，自不得指為虛偽，即難科以本罪（最高法院四十
    年台上字第八八號判例參照）；又按誣告罪之成立，以告訴人所訴被訴人之事實
    必須完全出於虛構為要件，若有出於誤會或懷疑有此事實而為申告，以致不能證
    明其所訴之事實為真實，縱被訴人不負刑責，而告訴人本缺乏誣告之故意，亦難
    成立誣告罪名（最高法院四十四年台上字第八九二號判例參照）。亦即行為人所
    誣告之內容必須為虛偽者，始成立誣告罪，若係出於誤會或懷疑被訴人有犯罪事
    實而為申告，縱其後因所訴內容不能證明為真實，或所訴內容根本不成立犯罪，
    該告訴人並不即因此而負誣告罪之刑責。
四、本件應予究明者係被告甲○○究竟有無將該系爭支票借予證人乙○○。經查：被
    告於偵審中均堅決否認其有將支票借予乙○○之情事，其供述：「（00000
    00號支票借給乙○○？）沒有，是我喝醉，皮包都掉了，直到快到期，才發現
    票不見，才去華銀報遺失」（見台灣台北地方法院檢察署八十九年三月十日訊問
    筆錄）；「（支票確實不是你交給乙○○？）確實不是」「（何時遺失支票？）
    確實日期我不曉得，我是要去提示支票時，找不到支票，才發現不見了」，「我
    不知道票是乙○○拿去的，所以我去報遺失」，「（對證人乙○○之證詞有何意
    見？）他都還欠我錢，我怎麼有可能借給他」（見本院八十九年十二月十四日訊
    問筆錄及九十年一月四日審判筆錄）。以證人乙○○於本院審理時亦自承積欠被
    告二十萬元債款，則被告供稱乙○○前債未還，其不可能再將支票借予乙○○等
    語，並未違反一般資金借貸常情。證人乙○○雖一再陳稱該支票乃向被告商借，
    惟當本院詢及被告於何處將支票交付時，其證稱：「（何時、何地向被告借用支
    票？）我只記得在三峽，時間好像是在發票日的二、三個月前」，「（何地向被
    告借用支票？）我只記得在三峽，地點我忘記了」，「（在餐廳、ＫＴＶ、或其
    他處所？）在路上，我不是很確定」，顯與其於警訊中陳稱：「（該支票於何時
    、何地向甲○○借得？）該支票是於八十八年十月中旬甲○○拿到家中交付的」
    （見台北市政府警察局大安分局八十九年一月十八日警訊筆錄）相違，證人事後
    雖託以時間相隔甚久，不復記憶云云，惟若真有其事，以證人乙○○身為債務人
    ，其對借票時間及地點絕不致記憶模糊，是證人乙○○所言是否屬實，誠有商榷
    餘地，在無積極佐證之情形下，不能單以證人乙○○之說詞即推論被告確有將支
    票借予乙○○之事實，並指稱被告所指票據遺失之事實係出於虛構。綜上說明，
    本件被告辯稱伊未將支票借予乙○○，當時係認為支票遺失，乃辦理掛失止付，
    並請求警察機關協查乙節，並非無據，本院又查無其他積極證據足資證明被告涉
    有何未指定犯人之誣告犯行，既不能證明被告犯罪，自應諭知其無罪之判決。
據上論斷，應依刑事訴訟法第三百零一條第一項，判決如主文。
本案經檢察官潘翠雪到庭執行職務。
中      華      民      國    九十      年      一      月    十八    日
                                      臺灣板橋地方法院刑事第四庭
                                              法  官  陳  恆  寬
右正本證明與原本無異。
如不服本判決，應於判決送達後十日內，向本院提出上訴狀。
                                              書記官  葉  瑩  庭
中      華      民      國      九十      年      一      月    十八    日


司法院資訊處製作；財團法人民間司法改革基金會備份。
